【裁判字號】    98,上訴,4933
【裁判日期】    990211
【裁判案由】    毒品危害防制條例
【裁判全文】
臺灣高等法院刑事判決                98年度上訴字第4933號
上  訴  人
即  被  告  甲○○
                    （另案臺灣宜蘭監獄執行）
指定辯護人  本院公辯護人王永炫
上列上訴人因毒品危害防制條例案件，不服臺灣板橋地方法院97
年度訴字第4876號，中華民國98年10月28日第一審判決（起訴案
號：臺灣板橋地方法院檢察署97年度偵字第27525號），提起上
訴，本院判決如下：
    主  文
原判決關於轉讓禁藥罪部分撤銷。
甲○○上開被訴部分無罪。
    理  由
一、公訴意旨以：被告甲○○與真實姓名年籍不詳自稱「乙○○
    」之成年男子共同基於意圖營利之犯意，於民國97年9月19
    日（起訴書誤載為20日）下午10時許，在臺北縣中和市○○
    路○段50巷10弄1號門口，以新臺幣（下同）1000元之價格，
    販賣第2級毒品甲基安非他命1包（重量不明）予洪俊雄施用
    ，員警已因據報尾隨洪俊雄，在旁埋伏，洪俊雄於同日下午
    11時許，購得毒品甫離開之際，旋遭警員當場逮捕洪俊雄、
    甲○○2人，扣得洪俊雄身上之甲基安非他命1包（驗後淨重
    0. 0858公克），因認甲○○涉嫌違反毒品危害防制條例第4
    條第2項之販賣第2級毒品罪，並以證人洪俊雄於警、偵訊時
    之證詞、查獲員警張文彥、林威廷於偵查中之證詞及扣案之
    毒品鑑定書等為論據。
二、按刑事訴訟法第161條第1項規定：檢察官就被告犯罪事實，
    應負舉證責任，並指出證明之方法。因此，檢察官對於起訴
    之犯罪事實，應負提出證據及說服之實質舉證責任。倘其所
    提出之證據，不足為被告有罪之積極證明，或其闡明之證明
    方法，無從說服法官以形成被告有罪之心證，基於無罪推定
    之原則，自應為被告無罪判決之諭知（最高法院92年台上字
    第128號判例意旨參照）。再按刑法第339條第1項詐欺罪之
三、查證人洪俊雄於偵查時所為之證述，業經其具結在卷，辯護
    人雖質疑證人洪俊雄於偵查時之證詞因受精神分裂症病徵干
    擾與事實不符，而認其證詞無證據能力云云，惟經原審調閱
    證人洪俊雄於耕莘醫院永和分院接受精神病診療之病歷後，
    確認洪俊雄於偵查作證期間即97年9月及同年10月間，已接
    受其主治醫師張傑文之治療，有卷附病歷資料可憑（見原審
    卷第101至151頁），且證人張傑文於原審亦證述洪俊雄就診
    時並無病情不穩之狀況，經原審就洪俊雄於偵查作證時之全
    程錄影光碟撥放予張傑文醫師確認後，張傑文醫師本於其醫
    療專業知識及診療洪俊雄之心得，亦認洪俊雄於偵查作證時
    能針對檢察官詢問切題回答，沒有精神病症狀，亦無受到幻
    聽幻覺等干擾之情況，有證人張傑文於原審之證詞可憑（見
    原審卷第207頁、第208頁），足見證人洪俊雄於偵查時所為
    之證詞，應係出於意識清楚之狀態而為，並無辯護人質疑之
    情形，其偵查中之證述應有證據能力。
四、訊據上訴人即被告甲○○雖坦承其於前揭時地與洪俊雄會面
    ，2人會面後一同步行至臺北縣中和市○○路○段50巷10弄口
    遭警逮捕，惟否認販賣或轉讓甲基安非他命犯行，辯稱：伊
    當時正要外出前往公園看表演，在門口巧遇洪俊雄，洪俊雄
    向其索討之前積欠之5 千元借款，因而與洪俊雄一同步行，
    於上址無端遭警逮捕，洪俊雄為警查扣之該小包甲基安非他
    命並非伊交付，伊不知該小包毒品何來云云。經查：
  (一)本件查獲之員警據報尾隨洪俊雄至現場查緝，當場逮捕被告
    與洪俊雄2人，並搜索扣得洪俊雄企圖湮滅而丟棄之該小包
    甲基安非他命等事實，經證人即員警林威閔（原名林威廷）
    、姚長孝、張文彥3人於原審證述明確。此外，該小包甲基
    安非他命經送交通部民用航空局航空醫務中心鑑定結果，淨
    重0.086公克，確為第二級毒品甲基安非他命無訛，有該中
    心97年10月2日航藥鑑字第0975096號毒品鑑定書在卷可稽（
    見偵查卷第83頁）。又證人洪俊雄於原審亦證述該包扣案之
    毒品係其於案發當晚以1千元購買，尚未施用（見原審卷第
    84頁），即為警查獲，是本件所應查明者，乃在於被告是否
    販賣該包毒品甲基安非他命予洪俊雄之人或販毒者之共犯。
  (二)經原審勘驗證人洪俊雄於偵查時之訊問內容，確定洪俊雄於
    97年9 月20日偵訊時證稱：其於同年月19日夜間，自永和騎
    車到秀朗乙○○處敲門，欲購買安非他命，將購毒之1 千元
    交付乙○○，被告出來，由被告交付扣案之毒品1 包，其先
    前均向乙○○購買毒品等情（見原審卷第176 頁反面起）；
    根據洪俊雄此番證述，洪俊雄明確證述其欲買毒品之對象，
    並非被告，購毒款1千元亦交付乙○○，僅毒品由被告交付
    。惟查獲之員警林威廷、張文彥於偵查中證稱：查獲當時，
    被告與洪俊雄在一起，警方並未找到乙○○，員警至前開乙
    ○○住處，只有乙○○之妻子在家等語（見偵查卷第75頁）
    ，足見警方在乙○○居處附近查獲被告，旋趕至乙○○居處
    敲門，無人應門，經聯絡屋主開門，只見小孩與乙○○之妻
    在屋內，未發現乙○○，此事實經查獲員警張文彥於原審證
    述甚明（見原審卷第284頁），林威廷（改名林威閎）於原
    審復證稱：臺北縣中和市○○路○段50巷10弄1號房屋是由乙
    ○○承租，警方曾申請搜索等語（見原審卷第202 頁），被
    告亦坦承其與乙○○居住於上址（見本院卷第43頁反面），
    因此固得確定該處為乙○○之居所，惟警方於當日因未查獲
    乙○○，也未就該屋搜索，未見洪俊雄所稱購毒用之1 千元
    扣案，以致無從佐證洪俊雄所述其交付1 千元予乙○○之說
    法為真實。
  (三)證人洪俊雄於同年10月20日偵訊時改證稱：扣案之安非他命
    是於查獲當日向被告所購買，其向來均向被告購毒，當天從
    頭到尾並沒有看見乙○○，警察到被告住處敲門，該處為被
    告所承租，乙○○也不在，乙○○原與其有恩怨云云（見原
    審卷第180 頁起），經核洪俊雄此次證詞，顯與上述其於同
    年9 月20日所證述關於購毒之對象相異，一為乙○○，一為
    被告。此外，倘此次證述為真，因甫完成交易後，警察理應
    在被告身上搜到洪俊雄購毒之1 千元，然查獲員警並未在被
    告身上或相關處所查獲該筆現金，此經查獲員警即證人林威
    閎於原審亦證述明確（見原審卷第200 頁反面），故顯然洪
    俊雄並非將購毒之1 千元交付被告，而無從認定洪俊雄當天
    將購毒之1 千元現金係交付被告，故洪俊雄此偵訊證述亦非
    可遽信。
  (四)檢視洪俊雄於警詢時證述：其於案發當日至臺北縣中和市○
    ○路○段50巷10弄1號，要找被告買安非他命，敲門後，由乙
    ○○開門，被告站在乙○○旁，其遂將1 千元交予乙○○，
    被告親手對其交付安非他命，被告是與乙○○合夥賣安非他
    命，其之前另曾向被告、乙○○購買1 次安非他命云云（見
    偵查卷第18頁），據此證詞，係謂被告與乙○○合夥販毒，
    洪俊雄此次購毒係向其兩人為之，與前開兩次偵訊證詞自屬
    各不相符，且所稱其將1 千元交付乙○○一事，同樣因警察
    於查獲當日未發現乙○○，未能將洪俊雄所稱購毒用之1千
    元扣案，致無積極之證據足以佐證洪俊雄所述其交付1千元
    予乙○○之說法為真實。
  (五)洪俊雄於原審復翻異前詞，否認曾自被告處收受該小包甲基
    安非他命，另證稱係因被告欠錢及手機未還，心生不滿，才
    於偵查時為不利被告之證述云云（見原審卷第82頁），衡以
    洪俊雄有施用毒品行為，當時明顯係因施用毒品需求前往上
    址尋找毒品，員警據報前往埋伏因而查緝等情，此經證人林
    威閎證述當天係因洪俊雄之兄報案舉發洪俊雄因施用毒品惡
    習，常於晚間工作完畢後前往上址尋找毒品，因而前往埋伏
    查獲等情明確（見原審卷第199頁），足見洪俊雄於原審之
    證詞，顯係迴護被告，雖非可採，惟亦無從據此對被告為不
    利之認定。
  (六)據查獲員警林威廷於原審證稱：當天因為洪俊雄的哥哥報案
    說洪俊雄吸食毒品，洪俊雄的哥哥向警方說，洪俊雄平常晚
    上工作完畢後，會去向藥頭拿毒品，所以員警在洪俊雄住處
    外，從晚上開始埋伏，後來發現洪俊雄一個人回家，大約過
    了3 、40分，洪俊雄就騎機車一個人出門，一直往中和方向
    騎，約過1 、20分鐘騎到臺北縣中和市○○路○ 段50巷10弄
    口，洪俊雄把機車停在巷口，然後走路到巷內的一家民宅，
    洪俊雄按門鈴，甲○○出來應門，甲○○先是把門關起來進
    去屋內一下，當時洪俊雄仍在外面等候，不到一分鐘甲○○
    就走出來，兩人一起往巷子口走，當時看見洪俊雄手上拿著
    一包疑似毒品的東西，員警就上前盤查，盤查同時，兩人身
    上都沒有毒品，但是在他們走過來的路上，卻發現一包毒品
    ，洪俊雄表示因為發現警察過去盤查，即將毒品丟置路邊，
    員警將兩位帶回派出所訊問，洪俊雄表示毒品是向甲○○購
    買等語（見原審卷第199 頁反面起），惟查獲當日，警方跟
    監不知情之洪俊雄至乙○○前開居所，相距數十公尺監視洪
    俊雄購毒情形，警察未能清楚看見洪俊雄究竟將現金交付何
    人，亦未能看明何人將毒品交付被告，僅看見被告與洪俊雄
    併排走出，在巷口時，警察騎機車與洪俊雄擦身而過，看見
    洪俊雄以手彈弄一小包狀似毒品之物，待員警將車停妥，查
    獲洪俊雄時，洪俊雄已無毒品攜帶在身上，係在路邊貨車下
    發現一包毒品而扣案等情，亦據林威廷於原審之證述甚明，
    同為查獲之員警姚長孝、張文彥關於究竟何人交付毒品予洪
    俊雄，洪俊雄交付現金予何人，亦均未目睹清楚，此均據其
    等敘明（見原審卷第第204頁起、第280頁起）。
五、綜上，購毒之洪俊雄關於購買扣案毒品之對象，是否為被告
    ，前後證述有不一之情形，且除洪俊雄之證述外，以洪俊雄
    至被告與乙○○之住處，洪俊雄與被告外出，查獲洪俊雄攜
    帶扣案毒品之客觀事實，仍不足佐證被告確實交付扣案之毒
    品予洪俊雄，據洪俊雄所述尚有各種可能之隱情而無從加以
    合理之排除，故不應遽認被告係販賣或轉讓毒品，亦查無何
    積極證據足資證明被告有販賣或轉讓毒品之犯行。檢察官所
    舉出關於被告販賣第二級毒品犯行之證據，本院既認尚未達
    於通常一般之人均不致有所懷疑，而得確信其為真實之程度
    ；此外復查無其他積極證據，足資證明被告有此販賣第二級
    毒品之犯行，即不能證明被告犯罪，核諸前揭說明，自應為
    被告無罪之諭知。
六、揆諸前開說明，本件應為被告無罪之判決。原審以被告轉讓
    禁藥，予以論罪科刑，容有未當。被告上訴意旨否認犯罪，
    指摘原判決此部分不當，為有理由，應由本院將原判決關於
    被告轉讓禁藥部分撤銷改判，就此部分並諭知無罪之判決。
據上論斷，應依刑事訴訟法第369條第1項前段、第364條、第301
條第1項前段，判決如主文。
本案經檢察官陳玉珍到庭執行職務。
中    華    民    國    99    年    2     月    11    日
                  刑事第二十一庭審判長法  官  蔡聰明
                                      法  官  許永煌
                                      法  官  趙文
以上正本證明與原本無異。
如不服本判決，應於收受送達後10日內向本院提出上訴書狀，其
未敘述上訴之理由者並得於提起上訴後10日內向本院補提理由書
（均須按他造當事人之人數附繕本）「切勿逕送上級法院」。
                                      書記官  葉金發
中    華    民    國    99    年    2     月    11    日


司法院資訊處製作；財團法人民間司法改革基金會備份。
